【裁判字號】    89,交易,392
【裁判日期】    891103
【裁判案由】    過失傷害
【裁判全文】
臺灣高雄地方法院刑事判決                        八十九年度交易字第三九二號
    公  訴  人  臺灣高雄地方法院檢察署檢察官
    被      告  乙○○
右列被告因過失傷害案件，經檢察官提起公訴（八十九年度偵字第三四七四號），本
院判決如左：
    主  文
乙○○因過失傷害人，處有期徒刑參月，如易科罰金，以參佰元折算壹日。
    事  實
一、乙○○考領有普通小客車駕駛執照，竟於民國八十九年八月六日晚上九時四十分
    許，於飲酒後吐氣所含酒精濃度高達○˙七三毫克之酒醉狀態（涉犯公共危險罪
    部分，業經本院旗山簡易庭，於八十八年十月二十五日判處拘役五十日確定），
    駕駛車牌號碼ＶＳ─三六○三號自小客車，沿高雄縣美濃鎮○○路南下內側車道
    由北往南方向行駛，行至距美中路與自強路口前十三˙五公尺處時，本應注意飲
    酒後吐氣所含酒精濃度達○˙二五克以上者，不得駕駛汽車，及汽車駕駛人應注
    意車前狀況，並隨時採取必要之安全措施，以避免危險之發生，雖當時天候雨，
  惟夜間有照明設備，視距良好，柏油路面乾燥無缺陷，亦無其他障礙物，且依其
    智識、能力亦無不能注意之情事，詎於行經前該處時，竟疏未注意及此，適有丙○○於酒後吐氣酒精濃度為○˙一毫克，仍駕駛車牌號碼ＸＫ─九五九九號之自
    小客車，由美中路南下車道停車處欲迴轉至該路北上車道行駛時，亦疏未注意汽
    車在劃有分向限制線（即雙黃實線）之美中路，不得迴車，又疏未注意有無往來
    車輛，即貿然將車駛進美中路南下內側車道向左迴車，乙○○見狀，亦未採取必
    要、安全之閃避措施，致其自小客車車頭撞及丙○○自小客車左側車身，使丙○○因而受有左大腿挫傷之傷害。乙○○於肇事後，即主動向前往肇事現場處理，
    且尚不知肇事者為何人之高雄縣警察局旗山分局美濃派出所警員甲○○坦承肇事
    ，嗣並接受偵審裁判。
二、案經丙○○訴由臺灣高雄地方法院檢察署檢察官偵查起訴。
    理  由
一、訊據被告乙○○，對於在右揭時、地，酒後駕駛車牌號碼ＶＳ─三六○三號自小
    客車，不慎撞及告訴人丙○○車牌號碼ＸＫ─九五九九號自小客車左側，致使丙○○受有左大腿挫傷之事實，坦承不諱，並有警製道路交通事故調查報告表乙紙
    、肇事現場照片四幀，及長庚中醫診所就醫證明書乙紙在卷可稽。被告此部份自
    白與事實相符，堪以採信。
二、按汽車行駛時，駕駛人應注意車前狀況，並隨時採取必要之安全措施；且於飲用
    酒類或其他類似物後其吐氣所含酒精濃度超過每公升○‧二五毫克或血液中酒精
    濃度超過百分之○‧○五以上者，不得駕駛汽車，道路交通安全規則第九十四條
    第三款、第一百一十四條第二款分別定有文明。被告乙○○既考領有普通大貨車
    駕駛執照，前揭規定自應知悉，且亦為其應注意並能注意之義務。而本件車禍係
    發生在高雄縣美濃鎮○○路南下內側車道，距美中路與自強路交岔路口前十三˙
    五公尺處，美中路為中間劃有分向限制線（即雙黃線）之道路，車禍發生後，告
    訴人丙○○之自小客車係車頭朝北、車尾朝南，停在美中路北上內側車道，左側
    車身毀損，被告之自小客車係車頭朝西南車尾朝西北，停在美中路內側與外側車
    道間，此有前揭道路交通事故調查報告表及肇事現場照片在卷可憑，顯見車禍發
    生時，告訴人之自小客車係車頭朝西行駛在美中路南下車道正欲向左迴車至美中
    路北上車道時，遭行駛在美中路內側車道之被告自小客車撞及其自小客車左側車
    身無訛。又肇事當時，雖下著雨，為夜間有照明，距距良好，此為道路交通事故
    調查報告表所載明，且被告亦自承在距告訴人約五十公尺處，即已看見告訴人自
    路旁準備迴轉（見八十九年六月八日訊問筆錄），是被告只要稍加注意，理應有
    足夠的時間採取適當、安全之閃煞措施，以避免車禍之發生，詎因酒醉駕車疏未
    注意及此而肇事，其駕駛行為有過失，灼然至明。又按在設有禁止迴車標誌或劃
    有分向限制線之路段，不得迴車；汽車迴車前，應暫停並顯示左轉燈光或手勢，
    看清無來往車輛，並注意行人通過，始得迴轉，道路交通安全規則第一百零六條
    第二款、第五款分別定有明文。而告訴人竟未注意有無往來車輛，即在劃有分向
    限制線之美中路迴車，因而在被告行駛之車道內遭被告撞及，已如前述，是依上
    開規定，告訴人就本件車禍之發生亦有過失，至為顯然，惟此仍不得解免被告之
    過失，附此敘明。況本件車禍肇事責任經送台灣省高屏澎區車輛行車事故鑑定委
    員會鑑定及台灣省車輛行車事故鑑定委員會覆議結果，均認為被告酒精濃度過量
    駕駛小客車，未充分注意車前狀況，為肇事次因；告訴人酒後駕駛自小客車，在
    劃有分向限制線路段，由路邊起駛向左迴轉未注意往來車輛，為肇事主因，有該
    鑑定委員會八十九年三月三十一日高屏澎鑑字第八九○四五二號鑑定意見書，及
    該覆議委員會八十九年八月二十一日府覆議字第八九一二四四號覆議意見書在卷
    可稽。又告訴人確因本件車禍受有左大腿挫傷之傷害，此有長庚中醫院就診證明
    書在卷可稽，是被告之過失犯行與告訴人之傷害間，顯有相當因果關係。本案罪
    證已臻明確，被告過失致人受傷之犯行，洵堪認定。
三、核被告所為，係犯刑法第二百八十四條第一項前段之普通傷害罪。而被告於肇事
    後，犯罪未被發覺前，即主動向前往現場處理之高雄縣警察局旗山分局美濃派出
    所警員甲○○自首，並坦承肇事接受裁判之事實，業經證人甲○○證述在卷，稽
    ，合乎自首之要件，應依刑法第六十二條前段規定，減輕其刑。又被告為汽車駕
    駛人，酒醉駕車，因而致人於傷，依法應負刑事責任，應依道路交通管理處罰條
    例第八十六條第一項之規定加重其刑，並依法先加後減之。爰審酌被告酒後駕車
    ，疏未注意採取必要之安全措施，致撞及告訴人而肇事，犯後坦承犯行，態度尚
    佳，及告訴人就本件車禍之發生亦有重大過失等一切情狀，爰量處如主文所示之
    刑，並諭知易科罰金之折算標金。
據上論斷，應依刑事訴訟法第二百九十九條第一項前段，道路交通管理處罰條例第八
十六條第一項、刑法第二百八十四條第一項前段、第六十二條、第四十一條，罰金罰
鍰提高標準條例第一條前段、第二條前段，判決如主文。
中      華      民      國    八十九    年     十一     月      三      日
                                  臺灣高雄地方法院交通法庭
                                      法  官  廖  純  卿
右正本證明與原本無異。
如不服本判決，應於判決送達後十日內，向本院提出上訴狀。
                                      書記官  林  孝  聰
中    華    民    國      八十九      年      十一      月      六      日
附錄本案論罪科刑法條全文：
刑法第二百八十四條第一項前段。
因過失傷害人者，處六月以下有期徒刑、拘役或五百元以下罰金。致重傷者，處一年
以下有期徒刑、拘役或五百元下罰金。


司法院資訊處製作；財團法人民間司法改革基金會備份。
